最高法院民事判決　　　　　　九十四年度台上字第一八五六號
　　上　訴　人　甲○○○
　　　　　　　　　　　　　巷3.
　　訴訟代理人　黃 榮 作律師
　　被 上 訴人　彰化商業銀行股份有限公司
　　法定代理人　張 伯 欣
　　訴訟代理人　薛 西 全律師
　　　　　　　　鄭 銘 仁律師
上列當事人間請求清償借款事件，上訴人對於中華民國九十二年
九月三十日台灣高等法院高雄分院第二審判決（九十二年度重上
字第二六號），提起上訴，本院判決如下：
    主  文
上訴駁回。
第三審訴訟費用由上訴人負擔。
    理  由
本件被上訴人主張：訴外人蔡水山於民國八十三年十一月四日邀
同第一審共同被告王東順及上訴人為連帶保證人，向屏東縣林邊
鄉農會（下稱林邊鄉農會）借款新台幣（下同）一千三百七十萬
元。約定於八十六年十一月四日清償，利息按年息百分之十一計
付，遲延履行，除仍按上開利率計息外，逾期清償在六個月以內
者，每月按本金金額照原貸利率百分之十加付違約金，超過六個
月以上者，按該利率百分之二十計付違約金。詎自八十五年五月
五日起即未依約給付本息，經催討無效。因伊係林邊鄉農會之承
受訴訟人，爰依連帶保證契約之法律關係，求為命上訴人與王東
順連帶給付一千三百七十萬元，及自八十五年五月五日起至清償
日止，按年息百分之十一計算之利息，並自八十五年六月五日起
至清償日止，其逾期在六個月以內者，按上開利率百分之十，逾
期超過六個月者，按上開利率百分之二十計算違約金之判決。（
第一審判決王東順應給付部分，未據聲明不服，已告確定。）上
訴人則以：伊不識字，亦不認識借款人蔡水山或蔡譜陸，不可能
擔任其連帶保證人。伊僅於八十一年七月中旬，因蔡譜陸要取回
原登記於伊名下之坐落屏東縣車城鄉○○段四二之一三二號土地
應有部分六分之二時，經伊女婿王東順告知而前往屏東縣車城戶
政事務所申請印鑑證明及戶籍謄本交予王東順辦理，並未在系爭
授信約定書之對保欄及借據上簽名、按指印及蓋章或授權王東順
代理。該印文顯係他人盜蓋，且對保時間為八十一年八月五日，
而借據之日期卻為八十三年十一月四日，核與常情有違等語，資
為抗辯。
原審依調查證據為辯論之結果，以：被上訴人主張前揭事實，已
據其提出借據、放款明細分類帳卡、授信約定書為證。上訴人對
系爭借據及授信約定書內上訴人印文之真正均不爭執，雖以前詞
置辯，惟查借據及授信約定書內上訴人之印章既為真正，縱指印
之指紋不清，無法證明為上訴人所有，依民事訴訟法第三百五十
八條第一項規定，仍應認該借據及授信約定書為真正。況授信約
定書按指印時，已由王東順及證人鄭登財簽名見證，而系爭借款
係蔡譜陸以蔡水山之名義借用，業據鄭登財、薛永田及蔡水山分
別證明屬實，則上訴人所辯其未擔任該借款之連帶保證人及被上
訴人未交付借款云云，為不足採。參以授信約定書所定：「立約
定書人（上訴人）與林邊鄉農會約定，立約人對貴會之一切受（
授）信往來，願遵守左列各條款」及第十三條約定：「本約定書
係補充各個授信契據之一般性共通約款，於立約人簽章交付貴會
後生效」等內容，可知授信約定書僅係各個契據補充性約款，並
非表示必須與借據同時訂定，故系爭授信約定書雖於八十一年八
月五日對保，而借據實係八十三年十一月四日簽定，亦不影響該
授信約定書及借據個別成立之效力。上訴人於簽立系爭借據時之
印鑑既與前具授信約定書之印文相同，即不能以被上訴人未再予
對保，而推論借據之印章係他人所盜蓋。王東順係上訴人之女婿
，且其本身為系爭借款之連帶保證人，所證：「蔡譜陸曾把一塊
地登記給我及上訴人等，後來蔡譜陸把地要回去，我就把我及上
訴人的證件即身分證影本、戶籍謄本、印鑑證明、印章等土地過
戶資料交給蔡譜陸，他拿回去辦理，證件及印章至今沒有還我…
…」等語，因與己身有利害關係，尚難採信。證人林淑娟係王東
順之妻、上訴人之女，所為有利於上訴人之證言，亦非可採。此
外，上訴人對於其提出之委託書、同意書、切結書內其印章之真
正並無爭執，依法自應推定為真正。縱該同意書內最高限額金錢
部分為空白，惟同意書、切結書乃係借款之物上保證部分，對於
消費借貸及連帶保證契約之成立殊無影響。至於王東順自首偽造
文書等（即偽造上訴人名義為連帶保證人作為擔保方式）案件，
業經檢察官處分不起訴確定，更無從證明本件借據及連帶保證契
約係屬偽造。從而，被上訴人依連帶保證契約之法律關係，請求
上訴人給付一千三百七十萬元本息及違約金，為有理由。因而維
持第一審所為被上訴人勝訴之判決，駁回上訴人之上訴，經核於
法並無違誤。按債權人以各連帶債務人為共同被告提起給付之訴
，以被告一人提出非基於其個人關係之抗辯，而經法院認為有理
由者為限，始得適用民事訴訟法第五十六條第一項（款）之規定
（本院三十三年上字第四八一０號、四十一年台抗字第一０號等
判例參照）。本件上訴人對於第一審命其連帶給付之判決提起第
二審上訴，係提出基於其個人關係之抗辯謂其印章遭盜蓋，其未
擔任連帶保證人云云，而經原審認定其上訴（抗辯）為無理由，
依上說明，即無該條項規定之適用，其上訴之效力自不及於王東
順。原審未將王東順併列為上訴人，並無不合。上訴論旨，猶執
前詞，就原審取捨證據、認定事實及解釋契約之職權行使，暨原
判決贅述之理由，指摘原判決不當，求予廢棄，非有理由。
據上論結，本件上訴為無理由。依民事訴訟法第四百八十一條、
第四百四十九條第一項、第七十八條，判決如主文。
中　　華　　民　　國　九十四　年　　十　　月　 十三 　日
                      最高法院民事第五庭
                          審判長法官  蘇　茂　秋
                                法官  朱　建　男
                                法官  蘇　達　志
                                法官  陳　碧　玉
                                法官  王　仁　貴
      本件正本證明與原本無異
                                      書  記  官
中　　華　　民　　國　九十四　年　　十　　月　二十五  日
                                                Ａ
